【裁判字號】    95,家上,110
【裁判日期】    950704
【裁判案由】    離婚等
【裁判全文】
臺灣高等法院民事判決                 95年度家上字第110號
上  訴  人  甲○○
被 上訴 人  乙○○
上列當事人間請求離婚事件，上訴人對於中華民國95年2月22日
臺灣宜蘭地方法院94年度婚字第239號第一審判決提起上訴，本
院於95年6月20日言詞辯論終結，判決如下：
    主  文
上訴駁回。
第二審訴訟費用由上訴人負擔。
    事實及理由
壹、程序部分：
    上訴人經合法通知，未於言詞辯論期日到場，核無民事訴訟
    法第386條各款所列情形，爰依被上訴人之聲請，由其一造
    辯論而為判決，應先說明。
貳、實體部分：
一、被上訴人主張：兩造於民國60年間結婚，婚後被上訴人雖於
    94年1月27日向原審提起另案94年度婚字第19號離婚訴訟，
    經原審於94年5月31日言詞辯論終結，判決被上訴人敗訴。
    惟該案判決後，上訴人依然未給付家庭生活費用，亦未依照
    原審另案93年度家移調字第1號於93年1月14日成立之調解筆
    錄所載，按月給付被上訴人新台幣（下同）15,000之生活費
    。上訴人仍舊惡意不依調解筆錄履行外，被上訴人向法院聲
    請強制執行亦無效果，尚且讓被上訴人背負上訴人未償之貸
    款，多次遭受上訴人之債權人催討。上訴人更時常至被上訴
    人經營之檳榔攤騷擾，甚至於94年6月5日傍晚破壞上開檳榔
    攤位之水電，不讓被上訴人賺取微薄之收入，被上訴人已無
    法忍受上訴人此種行徑，而不能繼續維持婚姻生活，為此依
    民法第1052條第2項之規定訴請離婚等語（原審為被上訴人
    勝訴之判決），並聲明：上訴駁回。
二、上訴人則以：上訴人因生意失敗，小孩的收入也都歸被上訴
    人，被上訴人還不斷告上訴人。對於原審93年度移調字第1
    號調解筆錄，上訴人並未履行，因上訴人在賣魚，生意很差
    ，且有負債，因此沒錢可給被上訴人。上訴人沒拿錢回家已
    約有6、7年之久，但逢年過節還是有拿錢給被上訴人，過年
    拿1萬多元，平常過節幾千元給被上訴人。自3年前因上訴人
    欠債，將宜蘭縣壯圍鄉○○村○○路50-10號房屋過戶給被
    上訴人後，被上訴人就不讓上訴人進入，並將上訴人的東西
    移出房間，所以上訴人才搬到紅葉路53號居住；因被上訴人
    不讓上訴人進房同睡，兩人已約有10年沒有同房。被上訴人
    有男朋友，兒子30幾歲，還沒有結婚，在兒子成婚之前與被
    上訴人離婚沒有面子云云置辯。其上訴聲明：(一)原判決廢棄
    。(二)被上訴人在第一審之訴駁回。
三、被上訴人上開主張，業據提出戶籍謄本、原審93年度家移調
    字第1號調解筆錄、檳榔攤遭破壞之照片等為證（原審卷第5
    、12、13、19、20頁）。另被上訴人執前揭調解筆錄曾先後
    2次向原審法院聲請對上訴人強制執行，迄今仍完全未受償
    等情，亦經原審調閱該院93年度執字第7559號、94年度執字
    第7567號強制執行事件卷宗查核無訛。而原審上開調解筆錄
    成立後，上訴人並未任意履行給付生活費之義務，為上訴人
    所不爭執（本院卷第14頁），上訴人自93年1月14日調解成
    立後，未給付生活費予被上訴人，堪信為真實。
四、被上訴人依民法第1052條第2項之規定，提起本件訴訟，請
    求准予判決離婚，則本件應審究者厥為上訴人是否有構成難
    以維持婚姻之其他重大事由？茲析述如下：
  (一)按夫妻一方有民法第1052條第1項以外之重大事由，難以維
    持婚姻者，夫妻一方得向法院請求判決離婚，民法第1052條
    第2項前段定有明文。次按婚姻係以經營夫妻共同永久生活
    為目的，其本質則係建立在誠摯、互信、互諒、互愛之基礎
    上，若夫妻無法共同生活致此誠摯基礎嚴重動搖甚或流失殆
    盡，即屬民法第1052條第2項前段所稱之難以維持婚姻之重
    大事由。
  (二)依被上訴人上述主張，上訴人顯然對被上訴人之生活不予聞
    問，除置兩造於原審成立之調解筆錄於不顧外，尚有破壞被
    上訴人生財機具之行為；此外，上訴人於上開原審另案94年
    度婚字第19號事件中亦自承20餘年來係從事魚販生意，每日
    早出晚歸，均不曾懈怠等情，有該判決書影本附卷可考（本
    院卷第24頁）。顯見上訴人並非無所事事、飽食終日之人，
    是上訴人於辛勤經營販魚生意之同時，亦必能獲得相當之報
    酬。然上訴人卻不曾於前揭調解筆錄所載之履行期日，按時
    如數給付被上訴人家庭生活費用或為部分給付，且讓被上訴
    人向法院聲請強制執行，至今分文未受清償。足見上訴人主
    觀上確有不履行前述調解筆錄所載內容之意思。
  (三)又上訴人於本院陳稱：「我因生意失敗，小孩的收入也都歸
    對造，對造還不斷告我。」、「‧‧約六、七年，我沒有拿
    錢回家‧‧」、「（問：你們是否還住在一起？）很久沒住
    在一起。」、「是對造不讓我進房間同睡的，約有十年沒有
    同房。」、「（問：何原因兩造沒有性生活？）對造有男朋
    友。兒子30幾歲，還沒有結婚，在兒子成婚之前與被上訴人
    離婚沒有面子。」等語（本院卷第14、15頁），足認兩造之
    婚姻已因家庭生活費或債務等金錢糾紛或困擾而不斷戕害其
    本質，使兩造婚姻失去誠摯、互信、互諒、互愛之基礎，亦
    可見上訴人已無意盡其努力以經營夫妻永久共同生活，是兩
    造共同生活之基礎嚴重動搖或喪失，已無法維持婚姻。至於
    上訴人指摘被上訴人另有男朋友一事，業據被上訴人所否認
    ，上訴人復未舉證以實其說，自難為上訴人有利之認定。
  (四)依上說明，兩造無法維持婚姻之事由，上訴人可歸責性顯較
    大於被上訴人，被上訴人依民法第1052條第2項規定，請求
    判准兩造離婚，即屬有據。
五、綜上所述，被上訴人依民法第1052條第2項規定，請求判准
    兩造離婚，核無不合，應予准許。原審為被上訴人勝訴之判
    決，於法無違。上訴意旨指摘原判決不當，求予廢棄改判，
    為無理由，應予駁回。
六、兩造其餘攻擊防禦方法，對於判決結果不生影響，爰不逐一
    論述，併此敘明。
七、據上論結，本件上訴為無理由，依民事訴訟法第463條、第
    385條第1項前段、第449條第1項、第78條，判決如主文。
中    華    民    國    95    年    7     月     4    日
            民事第四庭  審判長法  官  張劍男
                              法  官  丁蓓蓓
                              法  官  游明仁
正本係照原本作成。
如不服本判決，應於收受送達後20日內向本院提出上訴書狀，其
未表明上訴理由者，應於提出上訴後20日內向本院補提理由書狀
（均須按他造當事人之人數附繕本）上訴時應提出委任律師或具
有律師資格之人之委任狀；委任有律師資格者，另應附具律師資
格證書及釋明委任人與受任人有民事訴訟法第466條之1第一項但
書或第二項（詳附註）所定關係之釋明文書影本。
中    華    民    國    95    年    7     月     5    日
                              書記官  于  誠
附註：
民事訴訟法第466條之1（第一項、第二項）：
對於第二審判決上訴，上訴人應委任律師為訴訟代理人。但上訴
人或其他法定代理人具有律師資格者，不在此限。
上訴人之配偶、三親等內之血親、二親等內之姻親，或上訴人為
法人、中央或地方機關時，其所屬專任人員具有律師資格並經法
院認為適當者，亦得為第三審訴訟代理人。


司法院資訊處製作；財團法人民間司法改革基金會備份。
